【裁判字號】    89,上訴,2339
【裁判日期】    891115
【裁判案由】    偽造文書
【裁判全文】
臺灣高等法院臺中分院刑事判決                  八十九年度上訴字第二三三九號
    上訴人
    即被告  甲○○
右上訴人因偽造文書等案件，不服臺灣臺中地方法院中華民國八十九年十一月十五日
第一審判決（民國八十九年度訴字第一四一九號，起訴案號：臺灣臺中地方法院檢察
署民國八十九年度偵字第二三二三號），提起上訴，本院判決如左：
    主  文
原判決撤銷。
甲○○行使偽造私文書，足以生損害於他人，累犯，處有期徒刑陸月，如易科罰金，
以參佰元折算壹日。
信用卡消費簽帳單（含顧客存根聯、商戶存根聯）上偽造之「乙○○」署押貳枚均沒
收。
    事  實
一、原審判決書所記載之事實，除關於「足以生損害於乙○○、萬泰商業銀行及甜蜜
    蜜暢飲ＫＴＶ」部分，應更正為「致使乙○○有受追償該消費卡款之虞，自足生
    損害於乙○○」外，其餘與本院認定之事實相同，茲引用之（如附件）。
    理  由
一、引用原審判決所記載之證據。
二、按上訴人即被告（以下簡稱被告）甲○○冒用告訴人乙○○之名義而刷卡消費，
    致使告訴人有受追償該消費卡款之虞，自足生損害於告訴人。核被告所為，係犯
    刑法第二百十六條、第二百十條之行使偽造之私文書罪及第三百三十九條第一項
    之詐欺取財罪。被告偽造署押之行為，係偽造私文書之部分行為，而偽造私文書
    之低度行為復為行使偽造私文書之高度行為所吸收，均不另論罪。被告所犯上開
    行使偽造私文書、詐欺取財二罪間，有方法結果之牽連關係，依刑法第五十五條
    之規定，應從一重之行使偽造私文書罪處斷。又被告曾於八十三間，因犯搶奪等
    罪，經原審法院判處有期徒刑三年六月確定，於民國八十六年十月二十三日假釋
    期滿執行完畢，有台灣台中地方法院檢察署刑案資料查註紀錄表在卷足按，其於
    五年內再犯本件有期徒刑以上刑之罪，為累犯，應依刑法第四十七條之規定加重
    其刑。原審法院予以被告為論罪科刑之判決，固非無見，但查被告於右開時、地
    冒用告訴人之名義刷卡消費，當使告訴人有受追償該消費卡款之虞，自足生損害
    於告訴人，而萬泰商業銀行及甜蜜蜜暢飲ＫＴＶ並非該行使偽造私文書罪之被害
    人，則原審認定被告所為，足以生損害於告訴人及萬泰商業銀行與甜蜜蜜暢飲Ｋ
    ＴＶ，尚有未洽；次查刑法第二百十六條、第二百十條之行使偽造私文書罪，係
    以足生損害於他人或公眾為構成要件，自應於判決之事實及理由欄予以論述，方
    屬適法，原審既認定被告所為，應負上開罪責，未於判決理由欄論述被告之行
    為如何足生損害於他人或公眾，自有未合；再查被告詐欺所得財物，僅新臺幣五
    千元，犯罪情節非重，其與告訴人係屬兄妹關係，而被告所涉竊盜部分，業據告
    訴人於偵查中撤回告訴在案，但原審仍量處被告有期徒刑八月，顯然失之過重。
    被告上訴意旨請求輕判予以自新之機會而憑以指摘原判決不當，尚有理由，且原
    判決亦有可議，同屬無可維持，應由本院將原判決予以撤銷改判。查被告素行不
    佳，固如上述，然其於犯罪後，態度尚稱良好，且犯罪情節非重，爰併審酌被告
    已頗有悔意及其他一切情狀，量處被告有期徒刑陸月，及諭知如易科罰金之折算
    標準。按刑法第四十一條業於九十年一月十日經修正公布，於同年月十二日生效
    ，該法條關於得易科罰金之法定本刑部分，已修正為五年以下有期徒刑，修正後
    該法條之規定顯較有利於被告，併適用之。至信用卡消費簽帳單（含顧客存根聯
    、商戶存根聯）上偽造之「乙○○」署押二枚，應依刑法第二百十九條之規定，
    宣告沒收之。
三、據上論斷，應依刑事訴訟法第三百七十三條、第三百六十九條第一項前段、第三
    百六十四條、第二百九十九條第一項前段，刑法第二百十六條、第二百十條、第
    三百三十九條第一項、第二百十九條、第五十五條、第四十七條、第四十一條、
    第二條第一項前段，罰金罰鍰提高標準條例第一條前段、第二條前段判決如主文
    。
本案經檢察官丙○○到庭執行職務
中      華      民      國      九十     年       三      月     八     日
                                  臺灣高等法院臺中分院刑事第十庭
                                        審判長法  官  林  照  明
                                              法  官  蕭  廣  政
                                              法  官  李  寶  堂
右正本證明與原本無異。
如不服本判決應於收受送達後十日內向本院提出上訴書狀，其未述上訴之理由者並
得於提起上訴後十日內向本院補提理由書（均須按他造當事人之人數附繕本）。
                                              書記官  許  哲  禎
中      華      民      國      九十     年       三      月   九     日
附錄：
刑法第二百十六條：
行使第二百十條至第二百十五條之文書者，依偽造、變造文書或登載不實事項或使登
載不實事項之規定處斷。
刑法第二百十條偽造、變造私文書，足以生損害於公眾或他人者，處五年以下有期徒
刑。
                                                                        Ｉ
附件：
臺灣臺中地方法院刑事判決                        八十九年度訴字第一四一九號
    公  訴  人  臺灣臺中地方法院檢察署檢察官
    被      告  甲○○  男二十六歲（民國○○○年○○月○○○日生）
                        住台中市○區○○里○鄰○○路四三二號
                        身分證統一編號：Ｂ一二七一七五號
右被告因偽造文書等案件，經檢察官提起公訴（八十九年度偵字第二三二三號），本
院判決如左：
    主  文
甲○○行使偽造私文書，足以生損害於他人，累犯，處有期徒刑捌月。信用卡消費簽
帳單（含顧客存根聯、商戶存根聯）上偽造之「乙○○」署押各壹枚，沒收之。
    事  實
一、甲○○曾於民國八十三間，因犯搶奪等罪，經本院判處有期徒刑三年六月確定，
    甫於八十六年十月二十三日執行完畢。猶不知悔改，復於八十七年十二月十日晚
    間六時三十分許，侵入其妹乙○○位於台中市○○區○○路一四五巷一○七號五
    樓住處房間內，竊取乙○○所有之美金五十元及萬泰商業銀行信用卡一張（竊盜
    罪部分業經乙○○於公訴人偵查時撤回告訴，未據公訴人起訴），隨即於同日晚
    上持該信用卡，前往台中市○○○○街九九號二樓甜蜜蜜暢飲ＫＴＶ飲酒作樂，
    消費金額計新台幣五千元，即出示該信用卡，並在信用卡消費簽帳單（含顧客存
    根聯、商戶存根聯）上偽簽「乙○○」之署押各一枚，偽造作成表示乙○○本人
    確認刷卡消費之私文書，並將其中之商戶存根聯交予甜蜜蜜暢飲ＫＴＶ之店員以
    行使，使該店店員陷於錯誤以為係乙○○本人為消費，而免付新台幣五千元之費
    用，足以生損害於乙○○、萬泰商業銀行及甜蜜蜜暢飲ＫＴＶ。直至八十八年一
    月十七日下午二時許，乙○○接獲萬泰銀行寄來之信用卡消費明細帳單，始知上
    情。
二、案經乙○○訴由台中市警察局第二分局報告台灣台中地方法院檢察署檢察官偵查
    起訴。
    理  由
一、訊據被告甲○○於本院審理時固坦承有於前揭時、地持竊得之信用卡刷卡消費並
    偽簽「乙○○」之署押於簽帳單之事實，惟矢口否認有何詐欺之犯行，辯稱：伊
    刷卡後，該店的少爺表示刷卡不過，伊便帶該店少爺回家向父親拿新台幣三千元
    付帳云云。經查右揭犯罪事實，業據被告於警訊、偵查時供承不諱，核與告訴人
    乙○○指述之情節相符，並有萬泰商業銀行信用卡消費明細帳單一紙附卷可稽。
    且衡諸情理倘刷卡未能通過，刷卡機即無法列印出信用卡消費簽帳單，被告如何
    能在該次信用卡消費簽帳單偽簽「乙○○」之署押。顯見被告事後所辯，與情理
    相違，應係飾卸之詞，不足採信。本件事證明確，被告犯行堪以認定。
二、核被告所為，係犯刑法第二百十六條、第二百十條之行使偽造之私文書罪及第三
    百三十九條第一項之詐欺取財罪。而被告偽造署押之行為係偽造私文書之部分行
    為，而偽造私文書之低度行為復為行使之高度行為所吸收，均不另論罪。被告所
    犯上開行使偽造私文書、詐欺取財二罪之間，有方法結果之牽連關係，依刑法第
    五十五條之規定，應從一重之行使偽造私文書罪處斷。又被告曾於八十三間，因
    犯搶奪等罪，經本院判處有期徒刑三年六月確定，於八十六年十月二十三日執行
    完畢（有台灣台中地方法院檢察署刑案紀錄查註紀錄表在卷足按），其於五年內
    再犯本件有期徒刑以上之罪，為累犯，應依刑法第四十七條之規定加重其刑。爰
    審酌被告素行非佳，竊取其妹信用卡盜刷消費新台幣五千元，犯後態度尚佳、頗
    有悔悟等一切情狀，量處如主文所示之刑。至信用卡消費簽帳單（含顧客存根聯
    、商戶存根聯）上偽造之「乙○○」署押各一枚，應依刑法第二百十九條之規定
    ，宣告沒收之。
據上論斷，應依刑事訴訟法第二百九十九條第一項前段，刑法第二百十六條、第二百
十條、第三百三十九條第一項、第五十五條、第四十七條、第二百十九條，罰金罰鍰
提高標準條例第一條前段，判決如主文。
本案經檢察官林豐文到庭執行職務
中      華      民      國    八十九    年     十一     月     十五     日
                                    臺灣臺中地方法院刑事第六庭
                                        法  官  許  秀  芬
如不符本判決應於送達後十日內向本院提出上訴（需附繕本），上訴於台灣高等法院
台中分院
                                        書記官
中      華      民      國    八十九    年     十一     月     十五     日
附錄條文：
刑法第二百十六條、第二百十條、第三百三十九條第一項
刑法第二百十六條
行使第二百十條至第二百十五條之文書者，依偽造、變造文書或登載不實事項或使登
載不實事項之規定處斷。
刑法第二百十條
偽造、變造私文書，足以生損害於公眾或他人者，處五年以下有期徒刑。
刑法第三百三十九條第一項
意圖為自己或第三人不法之所有，以詐術使人將本人或第三人之物交付者，處五年以
下有期徒刑、拘役或科或併科一千元以下罰金。


司法院資訊處製作；財團法人民間司法改革基金會備份。
